臺灣高等法院刑事判決　　　　　　　　 100年度上訴字第64號
上　訴　人
即　被　告　游永豐
指定辯護人　本院公設辯護人周君穎
上列上訴人因毒品危害防制條例案件，不服臺灣臺北地方法院99
年度訴字第1117號，中華民國99年11月30日第一審判決（起訴案
號：臺灣臺北地方法院檢察署99年度偵字第13101號），提起上
訴，本院判決如下：
    主  文
上訴駁回。
    事  實
一、游永豐明知甲基安非他命為毒品危害防制條例第2條第2項第
    2款所稱之第二級毒品，依法不得販賣及持有，竟基於販賣
    第二級毒品甲基安非他命予黃俊傑施用以營利之犯意，於民
    國99年2月1日上午7時12分50秒，在其友人楊國祥位在臺北
    市○○區○○路4段107巷16號1樓住處內，接獲黃俊傑同時
    在其臺北市○○區○○路4段109巷35號1樓住家內，以其住
    家電話（02）00000000號撥打游永豐使用之行動電話門號
    0000000000號，以新臺幣（下同）2千5百元之代價，洽購第
    二級毒品甲基安非他命1公克之來電後，旋於同日上午8時許
    ，由黃俊傑駕駛交通工具搭載游永豐前往臺北市○○區○○
    路2段與景華街口附近某處後，黃俊傑旋即在該處，先將其
    向游永豐購買第二級毒品甲基安非他命1公克之代價即2千5
    百元交付予游永豐，復由游永豐獨自以步行之方式，前往不
    詳地點，向真實姓名、年籍均不詳，綽號「阿姐」之成年女
    子，以低於2千5百元之代價，販入實際數量不詳，大約1公
    克之第二級毒品甲基安非他命，再由黃俊傑駕駛交通工具搭
    載游永豐返回臺北市○○區○○路4段107巷內某處，游永豐
    方將實際數量不詳，大約1公克之第2級毒品甲基安非他命交
    付予黃俊傑（黃俊傑涉嫌施用第二級毒品罪部分業經臺灣臺
    北地方法院於99年5月4日以99年度簡字第1526號判決判處有
    期徒刑4月，於99年5月24日確定），游永豐即以此方式販賣
    第二級毒品甲基安非他命予黃俊傑1次。嗣於99年2月6日中
    午12時30分許，經警持臺灣臺北地方法院法官核發之搜索票
    前往黃俊傑位在臺北市○○區○○路4段109巷35號1樓執行
    搜索，並當場扣得游永豐所販賣，黃俊傑所有第二級毒品甲
    基安非他命1包（不含空包裝袋，淨重為0.098公克，取樣
    0.002公克鑑驗，驗餘淨重為0.0978公克）及吸食器3組，始
    循線查知上情。
二、案經臺北市政府警察局文山第一分局報請臺灣臺北地方法院
    檢察署檢察官偵查起訴。
    理    由
壹、程序部分：
一、關於證人黃俊傑之警詢筆錄證據能力：
（一）按憲法第十六條保障人民之訴訟權，就刑事被告而言，包
      含其在訴訟上應享有充分之防禦權，刑事被告詰問證人之
      權利，即屬該等權利之一，且屬憲法第八條第一項規定「
      非由法院依法定程序不得審問處罰」之正當法律程序所保
      障之權利；此等憲法上權利之制度性保障，有助於公平審
      判及發見真實之實現，以達成刑事訴訟之目的，為確保被
      告對證人（含其他具證人適格之人）之詰問權，證人於審
      判中應依人證之法定程序到場具結陳述，並接受被告之詰
      問，其陳述始得作為認定被告犯罪事實之判斷依據，至於
      被告以外之人（含證人、共同被告等）於審判外之陳述，
      除客觀上不能受詰問者外，於審判中仍應依法踐行詰問程
      序（司法院大法官會議釋字第582號解釋文及解釋理由書
      參照）；又按被告以外之人於審判外之言詞或書面陳述，
      除法律有規定者外，不得作為證據；被告以外之人於偵查
      中向檢察官所為之陳述，除顯有不可信之情況者外，得為
      證據；被告以外之人於檢察事務官、司法警察官或司法警
      察調查中所為之陳述，與審判中不符時，其先前之陳述具
      有較可信之特別情況，且為證明犯罪事實存否所必要者，
      得為證據；被告以外之人於審判外之陳述，雖不符前4條
      之規定，而經當事人於審判程序同意作為證據，法院審酌
      該言詞陳述或書面陳述作成時之情況，認為適當者，亦得
      為證據。當事人、代理人或辯護人於法院調查證據時知有
      第159條第1項不得為證據之情形，而未於言詞辯論終結前
      聲明異議者，視為有前項之同意；刑事訴訟法第159條第1
      項、第159條之1第2項、第159條之2、第159條之5分別定
      有明文。所謂「顯有不可信性」、「特別可信性」、「適
      當性」，係指陳述是否出於供述者之真意、有無違法取供
      情事之信用性而言，故應就偵查或調查筆錄製作之原因、
      過程及其功能等項加以綜合觀察，據以判斷該傳聞證據是
      否「非顯不可信」或「有特別可信之情況」，倘可據以認
      定其任意性暨信用性俱無疑慮者，即可例外賦予「證據能
      力」，俾其成為法院審判時之適格證據資料；換言之，「
      證據能力」所強調者，實乃其作為認定被告犯罪證據之資
      格，此與其內容究否足以證明被告犯罪之「證明力」，尚
      有層次上之差別，不容混為一談。至證人在製作警詢筆錄
      時，本無應命具結之規定，是其警詢筆錄未經具結，並無
      刑事訴訟法第158條之3所指「依法應具結而未具結」之情
      形。
（二）證人黃俊傑於原審審理時，經檢辯雙方交互詰問中，證人
      黃俊傑於原審審理時之證述被告販賣甲基安非他命之行為
      ，此與黃俊傑於司法警察調查中，所為之陳述雖有部分不
      相符，而前揭警詢中之陳述，固屬被告以外之人於審判外
      之陳述，原則上無證據能力，惟黃俊傑於原審審理時，已
      基於證人地位，經合法具結，並在賦予被告對質詰問機會
      之情形下為證述，且其在警詢之陳述距離本案之案發時間
      較近，除記憶應較清晰之外，考量黃俊傑於製作筆錄時，
      係在查獲後即時所為，應無充裕時間權衡其陳述之利害得
      失，其內容亦較少受他人干預之可能，其內容應與案件之
      真實較為相近，衡諸常情，黃俊傑無故為反於真實之陳述
      而故意誣攀被告之必要，且以渠於陳述時之外在環境，並
      未與被告同時接受訊問，較無人情壓力，且尚無與被告聯
      繫之機會，未受外界之污染，且未有不法取供情事，案內
      亦無證據證明有何陳述不自由之情況，自其於警詢之陳述
      客觀外部狀況，當有可信性特別情況，應可確定。且其陳
      述涉及被告是否涉犯本案事實，是其證詞對被告犯罪事實
      之存否具有必要性，亦可確定。從而，本院認為證人黃俊
      傑警詢筆錄具有較可信之特別情況，且為證明被告犯罪事
      實存否所必要者，具有「可信性」及「必要性」要件，應
      認為黃俊傑於警詢中所為之證述，就被告之犯罪事實得為
      證據。
二、按被告以外之人於審判外之陳述，雖不符前4條之規定，而
    經當事人於審判程序同意做為證據，法院審酌該言詞陳述或
    書面陳述作成時之情況，認為適當者，亦得為證據。當事人
    、代理人或辯護人於法院調查證據時，知有刑事訴訟法第15
    9條第1項不得為證據之情形，而未於言詞辯論終結前聲明異
    議者，視為有前項之同意，刑事訴訟法第159條之5定有明文
    。查，本案所據以認定事實之證據，部分屬傳聞證據，惟檢
    察官、被告及其指定辯護人均未於本院言詞辯論終結前聲明
    異議，本院審酌該等言詞或書面陳述作成之情況，並無非出
    於任意性或不正取供，或違法或不當情事，且客觀上亦無不
    可信之情況，堪認為適當，依刑事訴訟法第159條之5第2項
    規定，均得作為證據，先予敘明。
貳、實體部分：
一、訊據被告矢口否認有何販賣第二級毒品甲基安非他命予證人
    黃俊傑等犯行，辯稱：伊沒有販賣安非他命予黃俊傑，伊是
    因為黃俊傑沒有地方買到毒品，遂向伊問看可否幫忙聯絡，
    剛好有一年籍不詳綽號「阿姐」之成年女子說她那邊有，於
    是黃俊傑駕駛交通工具搭載伊去，由黃俊傑先前交付2千5百
    元，由伊出面交涉云云。經查：
（一）前開犯罪事實，業據被告於99年4月14日警詢時供稱：伊
      有1次載黃俊傑至臺北市○○區○○街一帶，向伊上游真
      實姓名、年籍均不詳，綽號「阿姊」之成年女子購得安非
      他命等語，復經證人黃俊傑於於99年6月24日偵查中先以
      證人身分證稱：伊是經由朋友介紹認識游永豐，伊都是用
      電話或去附近找他，游永豐使用的電話是0000000000 ，
      伊跟游永豐買過很多次安非他命，他每次都是3百、5百元
      或1克2千5百元，通常伊如果要3百、5百元的毒品，他就
      會當場給伊，數量多他就會載伊去拿，應該是去找他上游
      ，但他不讓伊知道他的上游是誰，因為他想要賺。99年2
      月6日在伊的住處有被警察查獲安非他命一包，該包安非
      他命是游永豐在2月2日早上8 點多，在興隆路4段107巷，
      以2千5百元賣給伊1克安非他命；那次伊先載他去興隆路2
      段、景華街那裡，伊在那裡等他，他先去找人，後來伊載
      他回來107巷後，他才把東西交給伊。至於伊的錢是在興
      隆路2段、景華街那裡給他的等語；又於原審審理時到庭
      結證稱：伊在今年2月時，有在興隆路4段109巷35號被警
      察查到有安非他命1小顆0.09公克，伊於2月2日向被告購
      買1克安非他命，於2月6日被查獲，這包被查獲的毒品是2
      月2日跟被告買的。2月2日早上8點多，伊等一起去景華街
      買的，買了1克2千5百元，在買毒品前，伊有於當天上午
      打電話給被告，伊忘記說什麼了，當天早上被告在睡覺，
      他說大概早上8點可以過去。伊把錢交給被告，被告去找
      他的上游拿，伊沒有看到那個人，伊不曉得被告拿的價錢
      為何，他沒有說他也要向他的上游購買毒品。被告沒有交
      通工具，叫伊載他去，到一定的地方停下來，被告自己走
      進去，他不讓伊跟等語（見原審卷第145至147頁）。並有
      偵辦游永豐涉嫌販賣毒品案與黃俊傑之通聯雙向一覽表、
      通聯調閱查詢單、臺灣大哥大資料查詢、中華電信資料查
      詢、臺北市政府警察局文山第一分局搜索扣押筆錄、臺北
      市政府警察局文山第一分局扣押物品目錄表等件在卷可稽
      ，且有第二級毒品甲基安非他命1包扣案可佐。又證人黃
      俊傑於99年2月6日為警所採集之尿液經送請臺灣尖端先進
      生技醫藥股份有限公司以酵素免疫分析法（ＥＩＡ）初步
      檢驗，再以氣相層析質譜儀法（ＧＣ／ＭＳ）確認檢驗結
      果，呈安非他命及甲基安非他命陽性反應，經臺灣臺北地
      方法院於99年5月4日以99 年度簡字第1526號判決判處有
      期徒刑4月，於99年5月24 日確定等情，有臺灣尖端先進
      生技醫藥股份有限公司99 年2月12日濫用藥物檢驗報告。
      再者，證人黃俊傑於99年2月6日為警查扣之甲基安非他命
      1包（毛重為0.298公克，淨重為0.098公克，取樣0.0002
      公克鑑驗，驗餘淨重為0.0978公克），經送交通部民用航
      空局航空醫務中心以氣相層析質譜儀（ＧＣ／ＭＳ）法鑑
      定結果，確含有第二級毒品甲基安非他命成分，此有交通
      部民用航空局航空醫務中心99年3月8日航藥鑑字第091454
      號毒品鑑定書1份附卷可稽，是證人黃俊傑前開為警查扣
      之毒品確含有毒品危害防制條例第2條第2項第2款所稱之
      第二級毒品甲基安非他命，足徵被告前開販賣第二級毒品
      甲基安非他命予證人黃俊傑一次之犯行，應堪認定。
（二）又證人黃俊傑於99年2月6日警詢時固證稱：「大約在1週
      前，他（指被告）還未被抓進看守所之前，在臺北市○○
      區○○路4段107巷內販賣安非他命給我」、「（問：如何
      販賣及計價？）我先將1千元交給游永豐，他就將安非他
      命給我，零點3公克。」等語：復於99年3月4日警詢時供
      稱：伊向游永豐購買的時候，都是一手交錢一手交貨，他
      是以（1公克）2千5百元，有時（約零點1公克）3到5百元
      之價格販賣安非他命給伊，需求量超過1公克的時候，都
      是他帶伊至臺北市○○區○○街向他上游購買，伊載他到
      某處地點後，他就下車徒步到他上游幫伊購買，地點從不
      讓伊知道，最後1次是於99年2月2日早上8時許，在臺北市
      文山區○○路○段107巷內販賣安非他命給伊等語，核與證
      人黃俊傑於前開偵查及原審審理時所為證述細節有不甚吻
      合之情形。然查，證人黃俊傑於原審審理時經辯護人提示
      其於99年2月6日警詢筆錄後結證稱：有時跟他（指被告）
      買3百、5百、1千，伊不曉得他給伊大約多少的量，伊沒
      有磅秤，2月2號當天是買2千5，電話有通聯紀錄等語，參
      酌證人黃俊傑於99年2月2日警詢時係回答員警被告如何販
      賣毒品及計價之問題時為前開「我先將1千元交給游永豐
      ，他就將安非他命給我，零點3公克」之證述，則證人黃
      俊傑此部分所述究竟係指被告一般販賣毒品及計價之模式
      ，抑或係針對被告當日販賣第二級毒品甲基安非他命予證
      人黃俊傑之價格及數量所為之回答，即屬有疑，是本院認
      證人黃俊傑於偵查及原審審理時以證人身分證述其係於99
      年2月2日上午八8許，在臺北市○○區○○路4段107 巷內
      某處，以2千5百元之代價，向被告購買大約1公克之第二
      級毒品甲基安非他命一包等情，應較為可信。再查，觀之
      上開證人黃俊傑於警詢時所為2次供述，足認證人黃俊傑
      於2次警詢時，除未主動提及其於臺北市○○區○○路2段
      與景華街口附近某處已先交付該次向被告購買第2級毒品
      甲基安非他命1公克之代價2千5百元外，對於該次被告販
      賣第二級毒品甲基安非他命之地點為臺北市○○區○○路
      4段107巷內之供述，核與證人黃俊傑於偵查及原審審理時
      所為證述始終一致，自難因證人黃俊傑未於2次警詢時主
      動提及其係於臺北市○○區○○路2段與景華街口附近某
      處先行交付購買第二級毒品甲基安非他命1公克之價金2千
      5百元一節，即認證人黃俊傑所述不實。況且，證人黃俊
      傑與被告間並無任何深仇大恨，亦無任何金錢糾紛，當無
      構詞陷害被告之理由，其經檢察官及原審告以偽證罪之處
      罰規定後，應當無甘冒偽證罪刑受罰之風險，執意指稱被
      告有販售第二級毒品甲基安非他命之理，是本院認依證人
      黃俊傑歷次所證述聯絡購買及交付第二級毒品甲基安非他
      命暨指認被告之前開情節，當無錯認或誤指之情事，是被
      告辯稱：伊沒有販賣安非他命予黃俊傑云云，洵不足採。
（三）再按販賣毒品係政府嚴予查緝之違法行為，非可公然為之
      ，而毒品可任意分裝或增減其分量，每次買賣之價量，亦
      隨時隨雙方之資力、關係之深淺、需求之數量、對行情之
      認知、貨源之充裕與否、販賣者對於資金之需求程度，以
      及政府查緝之態度等因素，進而為各種不同之風險評估，
      而為機動性之調整，是其價格標準，自非一成不變，且販
      賣者從各種「價差」或「量差」或「純度」謀取利潤方式
      ，亦有差異，然其所圖利益之非法販賣行為目的，則屬相
      同，並無二致。因之，販賣利得，除經被告坦承，或其價
      量至臻明確，確實難以究其原委。然按一般民眾普遍認知
      之毒品非法交易，向為政府查禁森嚴且重罰不寬貸，衡諸
      常情，倘非有利可圖，絕無甘冒重罰風險之理。從而，舉
      凡其有償交易，除足反證其確另基於某種非圖利本意之關
      係，而按同一價格轉讓，確未牟利之情形外，尚難因無法
      查悉其買進、賣出之差價，而諉無營利之意思，或阻卻販
      賣犯行之追訴，致知過坦承者難辭重典，飾詞否認者反得
      逞僥倖，而失情理之平。又販賣毒品者，其主觀上有營利
      之意圖，客觀上有販賣之行為即足構成，至於實際上是否
      已經獲利則非所問。即於有償交付他人之初，係基於營利
      之意思，並著手實施，而因故無法高於購入之原價出售，
      最後不得不以原價或低於原價交付他人時，仍屬販賣行為
      。查被告本身即有施用第一級毒品、第二級毒品之犯罪前
      科，此有臺灣高等法院被告前案紀錄表1份可稽，其對於
      毒品取得非易，毒品交易為檢警機關嚴予取締之犯罪，法
      律並就此設有重典處罰，當知之甚明，被告若非有利可圖
      ，豈有販售第二級毒品甲基安非他命予證人黃俊傑之意願
      ，被告主觀上有營利之意圖，自甚明確，被告辯稱是黃俊
      傑出資2千5百元，伊僅有出面向綽號「阿姐」交涉，伊並
      無販賣云云，顯不足採。
（四）被告於原審雖聲請調閱伊於99年2月2日當日與證人黃俊傑
      之通話譯文。惟查，電話號碼0000000000號、0000000000
      號及（02）00000000號自99年1月20日起至99 年2月2日止
      均無監聽紀錄一節，業經司法院資訊管理處於99年9月15
      日以處資一字第0990021608號函覆原審甚明。此外，被告
      並未提出其他調查證據之方法供參酌，本院自難認有此「
      被告與證人黃俊傑當日通話錄音光碟或譯文」等證據可供
      調查，是本院就被告此部分調查證據之請求自無從為之，
      併予敘明。
（五）綜上所述，被告前開所辯，顯屬事後卸責之詞，實不足採
      。本件事證明確，被告販賣第二級毒品之犯行堪以認定，
      應依法論科。
二、按甲基安非他命為毒品危害防制條例第2條第2項第2款所稱
    之第二級毒品，依法不得販賣及持有。核被告所為，係違反
    毒品危害防制條例第4條第2項之販賣第二級毒品罪。被告販
    賣第二級毒品甲基安非他命前持有第二級毒品甲基安非他命
    之低度行為，為販賣之高度行為所吸收，不另論罪。
三、原審法院判決認被告前揭犯行事證明確，及適用前揭法條之
    規定，並審酌被告前未曾因犯罪受有期徒刑以上刑之宣告，
    有臺灣高等法院被告前案紀錄表1份附卷可參，素行尚可，
    年輕力壯，身體健全，不思戮力上進，循正當途徑獲致財物
    ，明知第二級毒品甲基安非他命足以殘害人之身體健康，助
    長社會不良風氣，竟為圖非法獲利，販賣第二級毒品甲基安
    非他命予他人以營利，危害社會治安及國民健康甚深，應予
    非難，犯後否認犯行，文詞掩飾，未見悔意，兼衡其犯罪之
    動機、目的、手段、方法、品行、智識程度、販賣第二級毒
    品甲基安非他命之重量、所得之利益等一切情狀，爰量處有
    期徒刑八年，以資懲儆。另扣案之第二級毒品甲基安非他命
    1包（不含空包裝袋，驗餘淨重為0.0978公克），係屬第二
    級毒品，應依毒品危害防制條例第18條第1項前段之規定，
    予以沒收並銷燬之；至於鑑驗耗損部分，既已滅失不存在，
    自無庸併予宣告沒收。至於扣案之甲基安非他命包裝袋1只
    ，雖有防止毒品裸露、逸出及潮濕之功用，且為供被告犯罪
    所用之物，惟已為證人黃俊傑所有，並非被告所有，業據證
    人黃俊傑於警詢時陳明在卷，爰不另為沒收之諭知，併此敘
    明。被告販賣第二級毒品甲基安非他命所得財物為2千5百元
    ，雖未經扣案，然因係犯罪所得之財物，依毒品危害防制條
    例第19條第1項之規定，併予宣告沒收之，如全部或一部不
    能沒收時，以其財產抵償之。至於扣案之吸食器3組，均非
    被告所有，業據證人黃俊傑於警詢時陳明在卷，且與本案被
    告販賣第二級毒品之犯行無涉，自不另為沒收之諭知，併此
    敘明。原審認事用法，核無違誤，被告上訴意旨否認犯罪，
    無理由，應予駁回。
據上論結，應依刑事訴訟法第368條，判決如主文。
本案經檢察官周誠南到庭執行職務。
中    華    民    國    100    年    3  月    10     日
                  刑事第三庭審判長法  官  陳博志
                                  法  官  許文章
                                  法  官  陳德民
以上正本證明與原本無異。
如不服本判決，應於收受送達後十日內向本院提出上訴書狀，其
未敘述上訴之理由者並得於提起上訴後十日內向本院補提理由書
（均須按他造當事人之人數附繕本）。「切勿逕送上級法院」。
                                  書記官  高麗雯
中    華    民    國   100    年    3     月    10    日
附錄本案論罪科刑法條全文
毒品危害防制條例第四條
製造、運輸、販賣第一級毒品者，處死刑或無期徒刑；處無期徒
刑者，得併科新臺幣一千萬元以下罰金。
製造、運輸、販賣第二級毒品者，處無期徒刑或七年以上有期徒
刑，得併科新臺幣七百萬元以下罰金。
製造、運輸、販賣第三級毒品者，處五年以上有期徒刑，得併科
新臺幣五百萬元以下罰金。
製造、運輸、販賣第四級毒品者，處三年以上十年以下有期徒刑
，得併科新臺幣三百萬元以下罰金。
製造、運輸、販賣專供製造或施用毒品之器具者，處一年以上七
年以下有期徒刑，得併科新臺幣一百萬元以下罰金。
前五項之未遂犯罰之。